臺灣高等法院刑事裁定
109年度聲字第462號
聲  請  人  楊順傑  


上  訴  人                          
即  被  告  吳彥霆  



上列聲請人因被告違反組織犯罪防制條例等案件（本院108年度
上訴字第882號），聲請發還扣押物，本院裁定如下：
    主  文
本院108年度上訴字第882號違反組織犯罪防制條例等案件所扣案
之白色自用小客車(廠牌：AUDI、型式：TT、車牌號碼：000-000
0、車身號碼：TRUZZZ8JXA0000000；保管字號：107年度紅保字
第347號)壹台，准予發還楊順傑。
    理  由
一、聲請意旨略以：上訴人即被告吳彥霆遭扣押之物品，其中廠
    牌為奧迪，車號000-0000號之白色自用小客車，係聲請人所
    有，非被告不法所得，或持不法所得所購買，或供犯罪所用
    之工具；又上開車輛於查扣時係出租他人使用，目前該車之
    各期貸款、牌照稅、燃料稅仍由聲請人支付，聲請人卻無法
    使用，為此懇請准予發還等語。
二、按可為證據或得沒收之物，得扣押之；扣押物若無留存之必
    要者，不待案件終結，應以法院之裁定或檢察官命令發還之
    ；扣押物未經諭知沒收者，應即發還。但上訴期間內或上訴
    中遇有必要情形，得繼續扣押之，刑事訴訟法第133條第1項
    、第142條第1項前段、第317條分別定有明文。而所謂扣押
    物無留存之必要者，係指非屬本案得沒收之物，或該扣押物
    作為證據之必要性不足，或無毀損、滅失之虞，或不能證明
    與行為人之犯罪行為有關者而言；又該等扣押物有無留存之
    必要，並不以係得沒收之物為限，且有無繼續扣押必要，應
    由審理法院依案件發展、事實調查，予以審酌（最高法院10
    5年度台抗字第881號、101年度台抗字第125號裁定意旨參照
    ）。
三、經查：
　㈠被告吳彥霆被訴犯三人以上共同詐欺取財等罪，經原審於民
    國108年1月17日以107年度訴字第335、440、765號判決被告
    罪刑，嗣被告不服而上訴本院，現由本院以108年度上訴字
    第882號案件審理中。而聲請人請求發還之廠牌為奧迪，車
    號000-0000號之白色自用小客車1台，係前經新北市政府警
    察局刑事警察大隊於107年3月21日前往被告吳彥霆是時位於
    新北市○○區○○○路00號7樓之居處執行搜索而扣押在案，此有
    自願受搜索同意書、搜索扣押筆錄、扣押物品目錄表、查扣
    照片等在卷可稽（107偵7729號卷〈下稱偵字卷〉第19-24頁、
    第49頁）。而上開扣押自小客車目前存放於臺灣臺北地方檢
    察署庫房，此有新北市政府警察局刑事警察大隊扣押物品清
    單、臺灣臺北地方法院檢察署107年度紅字第347號扣押物品
    清單（偵字卷第187頁，其上並有臺灣臺北地方法院檢察署1
    07年3月26日贓物庫收件章為憑）、扣案車輛照片及車輛詳
    細資料報表（偵字卷第191、193頁、195頁）等在卷可據，
    先予敘明。
　㈡依卷附聲請人所提出之汽車新領牌照登記書及動產擔保交易
    動產抵押設定申請書暨本院依職權所調閱之公路監理電子閘
    門記錄（聲字卷第79-83頁），足認系爭車牌號碼000-0000
    號自用小客車，確登記為聲請人所有。而被告前此於警詢、
    偵訊及原審審理時均陳稱系爭自小客車原由伊所購買，但因
    有辦理貸款之需求，經聲請人建議以改換車主的方式重新辦
    理貸款，之後又以租賃方式將車輛出租給伊，等伊之後繳清
    貸款後，車輛才會再登記為伊所有；但伊並未以犯罪不法得
    購買系爭車輛等語（偵字卷第4-5、66、97頁；原審卷一第3
    07頁）等語，顯見聲請人確為系爭車輛之登記所有人，復依
    聲請人所提出之汽車租賃契約書及公證書（聲字卷第71-77
    頁），系爭車輛原由聲請人出租予第三人王怡萱，而被告供
    稱王怡萱為其女友（偵字卷第5頁），足認聲請人及被告前
    揭主張應與事實相符而可採。
　㈢本院審酌檢察官起訴書並未將該扣案系爭車輛引用為被告犯
    罪之證據，亦未指出系爭車輛與被告所涉加重詐欺犯罪事實
    有何關連，且原審判決亦查無積極證據足資證明該扣案車輛
    係供本案犯罪所用或犯罪預備之物、或為因犯罪所生或所得
    之物，亦非屬違禁物，而未經原審判決諭知沒收。嗣經本院
    詢問公訴檢察官後，公訴檢察官對於聲請人請求發還扣押物
    亦表示無意見，此有本院109年1月9日公務電話來電紀錄表
    在卷可佐（見本院卷二第117頁）。揆諸前揭說明，可認上
    開扣押物應無留存、繼續扣押之必要，從而聲請人請求發還
    ，為有理由，應予准許。
據上論斷，依刑事訴訟法第142條第1項前段、第220條，裁定如
主文。
中　　華　　民　　國　　109 　年　　2 　　月　　21　　日
                  刑事第十五庭  審判長法　官  劉興浪
                                      法　官  林怡秀
                                      法　官  古瑞君
以上正本證明與原本無異。
如不服本裁定，應於收受送達後五日內向本院提出抗告狀。
                                      書記官  林君縈
中　　華　　民　　國　　109 　年　　2 　　月　　21　　日